臺灣臺北地方法院交通事件裁定　　　　 96年度交聲字第333號
原處分機關　臺北市交通事件裁決所
聲明異議人
即受處分人　甲○○
上列異議人即受處分人因違反道路交通管理處罰條例事件，對於
臺北市交通事件裁決所於中華民國96年3月19日所為處分（原處
分案號：北市裁二裁字第裁22-AEV281629號），聲明異議，本院
裁定如下：
    主  文
原處分撤銷。
甲○○不罰。
    理  由
一、按汽車駕駛人拒絕接受酒精濃度測試之檢定者，處新臺幣60
    ,000 元罰鍰，並當場移置保管該汽車及吊銷該駕駛執照；
    如肇事致人重傷或死亡者，吊銷該駕駛執照，並不得再考領
    ，道路交通管理處罰條例第35條第4項固定有明文。次按，
    法院受理交通事件，準用刑事訴訟法之規定，道路交通管理
    處罰條例第89條前段亦定有明文；刑事訴訟法第154條第2項
    、第301條第1項分別明定「犯罪事實應依證據認定之，無證
    據不得認定犯罪事實」、「不能證明被告犯罪者，法院應諭
    知無罪之判決」。再者，認定犯罪事實所憑之證據，雖不以
    直接證據為限，間接證據亦包括在內，然而無論直接或間接
    證據，其為訴訟上之證明，須於通常一般之人均不致有所懷
    疑，而得確信其為真實之程度者，始得據為有罪之認定，倘
    其證明尚未達到此一程度，而有合理之懷疑存在以致事實審
    法院無從取得有罪之確信時，即應由法院為諭知被告無罪之
    判決（最高法院76年台上字第4986號刑事判例意旨參照）。
    亦即刑事訴訟法上法院認定事實之最重要原則「認定被告有
    罪，就該有罪事實不能有任何之合理懷疑存在」，於法院審
    理行為人違反道路交通管理處罰條例案件時亦有其適用。換
    言之，法院於審理行為人違反道路交通管理處罰條例案件，
    當踐行完畢調查證據之程序後，為事實之認定時，如就原處
    分機關所認定之行為人違規事實仍有合理之訴訟上懷疑，而
    無法百分之百確信行為人確有該當於道路交通管理處罰條例
    各該處罰條文之構成要件事實時，即應依訴訟上之「待證事
    實倘有懷疑，則從被告之利益作解釋」（罪疑唯輕）之證據
    法則，作對受處分人有利之認定。
二、原處分意旨略以：本件異議人即受處分人甲○○於民國96年
    1月20日凌晨0時15分許，駕駛車牌號碼EE—0098號自用租賃
    小客車，行經臺北市○○○路、長安東路口時，因疑有酒後
    駕車，經臺北市政府警察局交通警察大隊員警攔查，員警請
    駕駛人實施呼氣酒精濃度測試前，即教導並說明酒測器之使
    用及吹氣方法，惟異議人以消極作為不配合實施酒精測試，
    員警遂以受處分人違反道路交通管理處罰條例第35條第4項
    （原舉發通知單誤植為第35條第1項第4款）之規定，製單舉
    發。嗣受處分人於應到案日期前申訴，原處分機關函請舉發
    機關調查結果，仍認受處分人有上開拒絕接受酒精濃度測試
    檢定之違規行為，乃依道路交通管理處罰條例第35條第4項
    規定於96年3月19日裁處受處分人罰鍰新臺幣（下同）60,00
    0元，吊銷駕駛執照，3年內禁考。
三、聲明異議之意旨略以：伊於96年1月20日凌晨0時15分許，駕
    駛上揭小客車，行經臺北市○○○路、長安東路口處，適逢
    臺北市政府警察局交通警察大隊警員設置臨檢站進行酒精濃
    度測試，伊依警員指示接受測試，為何無法測出結果，伊也
    甚感不解，且伊也應警員指示再做了2次測試，絕無拒絕受
    檢情事，奈警員竟以伊測試失敗，無法獲得有效結果，係以
    消極作為不配合實施酒精測試（拒絕接受檢測）為由，逕依
    違反道路交通管理處罰條例第35條第4項規定，對伊舉發，
    原處分機關不察，科處伊罰鍰新台幣60,000元，並吊銷駕駛
    執照3年，顯有誤會，爰依法聲明異議，請求撤銷爰處分等
    語。
四、經查：
  (一)異議人甲○○對於其在上揭舉發時間，駕駛上揭自用租賃小
    客車，行經臺北市○○○路、長安東路口時經警臨檢，經2
    次酒精濃度測試而無法測得酒精濃度值一節，於本院訊問時
    已自承在卷，並經證人吳家錦於本院96年4月24日訊問時證
    述屬實，且有酒精濃度測試單2張在卷可稽，堪信屬實。惟
    異議人堅稱伊未拒絕酒測，且完全依警察指示配合，則本件
    應探究者，乃被告是否有拒絕酒測之故意，或係因對於酒測
    機器不熟，呼氣量未能達到測出濃度之最低要求而無法產生
    測定值？
  (二)依證人吳家錦於本院96年4月24日訊問時所證述，異議人當
    時是在路檢點為警攔下進行酒測，且依警員要求進行2次吹
    氣測試，測得之測試單均為「NO SAMPLE」，而本院於96年4
    月24日當庭勘驗證人吳家錦所庭呈之舉發當日蒐證光碟，亦
    見異議人確實有依警員之指示進行酒測呼氣，足證異議人當
    時確實已配合進行酒測，應無拒絕酒測之故意。
  (三)又異議人之測試單固均為「NO SAMPLE」，然此應係呼氣量
    未能達到測出濃度之最低要求所造成，而舉發警員雖認此應
    係異議人消極不配合所致，然異議人於本院96年5月2日訊問
    時，當庭以證人吳家錦所帶來之酒精濃度測試器進行呼氣測
    試，其亦需經過相當之時間才能產生測試值，足見異議人對
    於酒精濃度測試器之測試確實有困難。
  (四)再證人吳家錦所提出之舉發當日蒐證光碟經本院於96年4月
    24日勘驗結果，光碟內僅有舉發當時之部分畫面，而警員表
    示同意異議人再進行1次酒測後，並無後續之後面，經本院
    向臺北市政府警察局中山分局函調本案舉發當日之蒐證錄影
    光碟，所檢送之錄影光碟亦僅有部分，而異議人對於酒精濃
    度測試器之測試既有困難，則其在蒐證光碟未錄到之時間是
    否有拒絕酒測之行為即屬不明，是此錄影光碟並不足以證明
    異議人確有拒絕酒測之違規行為。
  (五)綜上所述，舉發單位所提出之證據，因尚無法證明異議人確
    有拒絕酒測之違規行為，依前所述罪證有疑利於被告之原則
    ，即應為有利受處分人之認定，而不得遽予處罰。
六、綜上所述，依現存證據及所得採用之調查證據方法，尚不足
    為原處分機關所為前揭違規事實之認定。是原處分機關遽對
    受處分人為前開裁決，即難認為允當，足證受處分人之異議
    為有理由，應由本院將原處分撤銷，改諭知受處分人不罰，
    以資適法。
據上論斷，依道路交通案件處理辦法第20條，裁定如主文。
中　　華　　民　　國　　96　　年　　7 　　月　　31　　日
　　　　　　　    　　　交通法庭法　官　林春鈴
以上正本證明與原本無異
如不服本裁定應於送達後5日內向本院提出抗告狀
      　　　　　　　　　　　　　書記官　 羅欣宜
中　　華　　民　　國　　96　　年　　7　　 月　　31　　日
